臺灣嘉義地方法院民事判決
111年度朴小字第40號
原      告  朱家宏  

被      告  侯竣元  


上列當事人間請求侵權行為損害賠償事件，原告就本院109年度
金訴字第156號違反洗錢防制法等案件提起附帶民事訴訟，經本
院刑事庭以110年度附民字第250號裁定移送前來，本院於民國11
1年2月22日言詞辯論終結，判決如下：
    主　　　文
被告應給付原告新臺幣29,999元，及自民國109年12月11日起至
清償日止，按年息百分之5計算之利息。
原告其餘之訴駁回。
本判決第1項得假執行。
原告其餘假執行之聲請駁回。
    事實及理由
壹、程序事項
    原告經合法通知，未於言詞辯論期日到場，核無民事訴訟法
    第386條各款所列情形，爰依被告聲請，由其一造辯論而為
    判決。
貳、實體事項
一、原告主張略以：
（一）被告可預見金融機構帳戶係個人理財之重要工具，如提供
      予缺乏信賴基礎之他人使用，將可能幫助犯罪集團利用作
      為財產犯罪之人頭帳戶及掩飾或隱匿他人之犯罪所得，且
      對方提領後即會產生遮斷金流以逃避國家追訴、處罰之效
      果，竟基於縱將金融帳戶資料交予他人，他人可能利用該
      帳戶作為詐欺取財，並利流錢之實行，亦不違背其本意之
      幫助犯意，於民國109年4月13日21時32分許，在桃園龜山
      區文化七路97號之全家便利商店龜山樂高店，將其向中華
      郵政股份有限公司六腳蒜頭郵局申設帳號0000000-000000
      0l帳戶（下稱人頭帳戶)之存摺、提款卡暨密碼各一，以
      店到店方式寄送至臺中市○○區○○路0段000號之全家便利商
      店臺中中泰店予「林貴豪」收受，容任對方或所屬詐欺集
      團成員使用。嗣該詐欺集團成員即共同基於意圖為自己不
      法所有之犯意聯絡，竟以附表所示之詐騙方式，使原告陷
      於錯誤，依指示將款項匯入人頭帳戶內（匯款時間、金額
      如附表所示），而原告受騙匯款之金額未經詐欺集團提領
      即遭圈存，致原告因被告詐欺行為受有新臺幣（下同）29
      ,999元之損害，另請求車馬費，合計為35,000元（計算式
      ：29,999＋5,001＝35,000元）。為此，原告依法提起刑事
      附帶民事訴訟，請求被告負損害賠償責任等語。
（二）並聲明：1.被告應賠償原告35,000元，並自起訴狀繕本送
      達之翌日起至清償日止，按年利率5％計算之利息。2.前項
      判決請准供擔保宣告假執行。3.訴訟費用由被告負擔。
二、被告則答辯：
（一）我同意賠償原告匯款之金額，車馬費部份不是原告損失之
      金額，被告不同意給付，利息部分，被告希望可以不要算
      ，因為被告沒有能力等語。
（二）並聲明：請求駁回原告之訴。　　
三、本件原告主張於109年4月13日21時32分許，在桃園龜山區文
    化七路97號之全家便利商店龜山樂高店，將人頭帳戶之存摺
    、提款卡暨密碼各一，以店到店方式寄送至臺中市○○區○○路
    0段000號之全家便利商店臺中中泰店予「林貴豪」收受，容
    任對方或所屬詐欺集團成員使用。嗣該詐欺集團成員即共同
    基於意圖為自己不法所有之犯意聯絡，竟以附表所示之詐騙
    方式，使原告陷於錯誤，依指示將款項匯入人頭帳戶內（匯
    款時間、金額如附表所示），而原告受騙匯款之金額未經詐
    欺集團提領即遭圈存，致原告因被告詐欺行為受有29,999元
    之損害；被告上開行為係犯幫助洗錢罪，前經本院109年度
    金訴字第156號刑事判決判處被告有期徒刑1月在案等情，此
    有本院109年度金訴字第156號刑事判決1份附卷可參，復經
    本院依職權查閱上開刑事確定判決全卷屬實。且為被告不爭
    執，應堪信為真實。
四、得心證之理由：
（一）按因故意或過失，不法侵害他人之權利者，負損害賠償責
      任。故意以背於善良風俗之方法，加損害於他人者亦同。
      違反保護他人之法律，致生損害於他人者，負賠償責任。
      但能證明其行為無過失者，不在此限，民法第184條定有
      明文。經查：
　　1.被告主觀上基於幫助之犯意，提供所屬之人頭帳戶供詐欺
      集團成員使用，由不詳成員向原告實施前揭詐欺行為，致
      原告陷於錯誤，並將29,999元之款項匯入人頭帳戶內，而
      被告上開行為係犯幫助洗錢罪，而有違反保護他人之法律
      ，致生損害於原告之財產權。從而，原告依民法第184條
      第2項請求被告賠償29,999元，應屬有據。
    2.另原告雖主張因本案所支出之車馬費5,001元云云，惟原
      告對此並未提出相關事證，且此乃其行使訴訟權利所生之
      勞費，縱因此支出車馬費用，亦難認與被告詐欺行為間具
      有相當因果關係，是原告請求被告應賠償車馬費，並非有
      據，不應准許。
（二）次按給付無確定期限者，債務人於債權人得請求給付時，
      經其催告而未為給付，自受催告時起，負遲延責任。其經
      債權人起訴而送達訴狀，或依督促程序送達支付命令，或
      為其他相類之行為者，與催告有同一之效力；遲延之債務
      ，以支付金錢為標的者，債權人得請求依法定利率計算之
      遲延利息；應付利息之債務，其利率未經約定，亦無法律
      可據者，週年利率為百分之5，民法第229條第2項、第233
      條第1項前段、第203條分別定有明文。本件侵權行為損害
      賠償債務，其給付並無確定期限，依前揭規定，被告應自
      刑事附帶民事訴訟起訴狀繕本送達之翌日起負遲延責任，
      又本件刑事附帶民事訴訟起訴狀於109年12月10日送達被
      告（見附民卷第7頁）。依上開規定，原告依前述侵權責
      任，請求被告自109年12月11日起至清償日止，按年息百
      分之5計算之利息，洵屬有據，應予准許。雖被告辯稱沒
      有能力負擔利息等語，於法無據，自無足採。
五、綜上所述，原告依民法第184條第2項之規定，請求被告給付
    29,999元，及自109年12月11日起至清償日止，按年息百分
    之5計算之利息，為有理由，應予准許。原告逾此範圍之請
    求，即屬無據，應予駁回。
六、本件原告勝訴部分，係就民事訴訟法第427條規定適用簡易
    程序所為被告敗訴之判決，依同法第436條第2項準用第389
    條第1項第3款規定，應依職權宣告假執行，原告就其勝訴部
    分陳明願供擔保請准宣告假執行，僅係促使法院之職權發動
    ，無庸為准駁之諭知。至原告敗訴部分，其假執行之聲請已
    失所依附，應併予駁回。
七、本件係原告提起刑事附帶民事訴訟，由刑事庭裁定移送本院
    民事簡易庭事件，免納裁判費，本件訴訟中亦未生其他訴訟
    費用，無庸為訴訟費用額確定及諭知負擔，併予敘明。
中　　華　　民　　國　　111 　年　　3 　　月　　8 　　日
                  臺灣嘉義地方法院嘉義簡易庭
                                  法　官　陳寶貴
以上正本係照原本作成。
如對本判決上訴，須於判決送達後20日內向本庭（嘉義市○○路00
0○0號）提出上訴狀（均須按他造當事人之人數附繕本）。如委
任律師提起上訴者，應一併繳納上訴審裁判費。
民事訴訟法第436條之24第2項規定：對小額程序之第一審裁判之
上訴或抗告，非以其違背法令為理由，不得為之。
中　　華　　民　　國　　111 　年　　3 　　月　　8 　　日
                                  書記官  江靜盈
附表：
詐騙方式 匯款時間 匯款金額 人頭帳戶 集團成員於109年4月17日17時51分許起聯絡原告，誆稱需操作解除團購扣款設定云云，致原告陷於錯誤 109年4月17日 19時28分許 29,999元 （已圈存） 中華郵政股份有限公司六腳蒜頭郵局帳號0000000-0000 000l帳戶